最　高　行　政　法　院　裁　定
                                     100年度裁字第3112號
上  訴  人　莊丁進
被  上訴人　臺南市政府稅務局
代　表　人　施齡
上列當事人間請求退稅事件，上訴人對於中華民國100年9月26日
高雄高等行政法院100年度簡字第101號判決，提起上訴，本院裁
定如下：
　　主  文
上訴駁回。
上訴審訴訟費用由上訴人負擔。
　　理  由
一、按對於適用簡易程序之判決提起上訴，須經本院許可。前項
    許可，以訴訟事件所涉及之法律見解具有原則性者為限，行
    政訴訟法第235條定有明文。所謂法律見解具有原則性，係
    指該訴訟事件所涉及之法律問題意義重大，而有加以闡釋之
    必要情形而言，非以其對於該訴訟當事人之勝敗有無決定性
    之影響為斷。例如原裁判所適用之行政命令有牴觸法律之虞
    ，或高等行政法院就同類事件所表示之法律見解存在歧異，
    或與本院向來之見解互相牴觸，有由本院確認或統一法律上
    意見之必要等情形屬之。
二、緣上訴人自民國82年9月29日起繼承取得坐落臺南縣麻豆鎮
    （99年12月25日改制為臺南市○○區○○○○段208號、208
    -1號至208-6號等7筆公同共有土地（下稱系爭土地），其中
    大山腳段208號、208-2號、208-3號土地，使用分區為○○
    ○區○○○○○段208-1號、208-4號至208-6號土地為「計
    畫道路用地」。被上訴人自上訴人繼承次年（83年）起誤以
    分別共有型態對其中大山腳段208號、208-2號、208-4號及
    208-5號土地課徵一般用地稅率地價稅（適用課稅級距第1級
    ：稅率10％），其餘免徵地價稅。嗣被上訴人於98年地價稅
    開徵時發現稅籍資料誤按分別共有型態建檔，爰依公同共有
    型態釐正稅籍資料，並依土地稅法第15條規定重新歸戶累計
    核課98年地價稅，並寄發稅額繳款書。嗣其他公同共有人於
    99年12月1日對大山腳段208-4號及208-5號土地課稅提出異
    議，經核該2筆土地屬計畫道路用地，爰更正為免徵地價稅
    後，重新寄發98年稅額繳款書；復系爭土地之公同共有人李
    昌四及上訴人分別於99年1月6日、99年3月3日申請，依每房
    1/6比例及再依上訴人該房5人之比例（1/30）分單，並對大
    山腳段208-3號土地未核課地價稅有疑義，經被上訴人所屬
    佳里分局再查核發現該筆土地為○○○區○○○○○道路使
    用，故改按一般用地稅率課徵地價稅，再次重新核發98年地
    價稅額繳款書在案（依據土地稅法第15條規定重新歸戶累計
    適用課稅級距第2級：累進稅率15％）。嗣再經被上訴人所
    屬佳里分局查得大山腳段208-4號土地○○○區○○○○○
    道路」，惟僅部分面積83.64平方公尺供道路使用，得免徵
    地價稅，餘面積135.36平方公尺乃供建築使用，應按公共設
    施保留地稅率6％課徵地價稅（該土地98年前誤課徵一般稅
    率10％地價稅，應退還83年至97年83.64平方公尺稅率10％
    課徵之地價稅及135.36平方公尺課徵稅率差額《10％－6％
    ＝4％》之地價稅，98年則全部面積皆未課徵地價稅，應補
    徵135.36平方公尺依稅率6％之地價稅）；又大山腳段208-5
    號土地，83年至97年誤課徵一般用地稅率地價稅，應退還該
    期間之地價稅（98年已更正為免徵地價稅）、208-3號土地
    應自83年起補課徵一般用地稅率地價稅（98年以前未課地價
    稅、98年已改課一般土地稅率地價稅），綜上情形，並依公
    同共有型態重新歸戶（98年除外）重新核計83年起應納地價
    稅額（適用課稅級距第2級：累進稅率15％），審核結果為8
    3年至85年有溢繳稅款，依稅捐稽徵法第28條第2項規定應予
    退稅，86年至98年有短繳稅款，依據稅捐稽徵法第21條規定
    應予補徵，惟86年至93年應補徵稅額因已逾核課期間，爰不
    再發單補徵，而補徵94年度至98年度稅額分別為新臺幣（下
    同）2,260元、2,260元、2,215元、2,080元、585元，應退
    稅年度為83年度至85年度，分別為1,064元、1,064元、1,05
    7元（含利息），將其應退稅之金額（含利息）共計3,185元
    ，抵其94年至98年之應補稅額後，實應補徵地價稅之金額95
    年至97年分別為1,920元、2,215元、2,080元，按上訴人權
    利比例1/30分單向上訴人補徵95年至97年應納差額計206元
    （95年至97年分別為63元、74元、69元）。上訴人申請復查
    未獲變更，遂循序提起行政訴訟，經原判決駁回。
三、上訴人對適用簡易程序之原判決提起上訴，主張略以：(一)被
    上訴人未依法行政，違反公平及誠信原則，未計量86年度至
    93年度各該年度應退稅之數額，僅臚列一些補、退稅之數據
    欺瞞上訴人，且對本件補退稅之計算方式為虛偽陳述，原判
    決採為判斷基礎，有違稅捐稽徵法第28條之規定，自屬判決
    理由矛盾。又被上訴人追溯課徵208-4號土地87年至98年之
    地價稅，對208-2號土地自67年至97年間所溢繳之地價稅卻
    未予退還，顯然違反稅捐稽徵法第21條、第23條第1項前段
    及第28條第2項之規定，且計算83年至85年度應退還之稅款
    為1,769元，亦屬計算錯誤，原判決就應補、退稅數額之計
    算欠缺正當性，亦屬違法。(二)上訴人具體指摘被上訴人所為
    之課稅處分、復查決定及訴願機關之訴願決定違反憲法第15
    條及第7條之規定，原判決未予斟酌，應屬判決理由不備。
    又原判決未衡平引述及斟酌上訴人之主張，對被上訴人所提
    出之土地稅總歸戶冊資料、土地卡是否具證明力亦未予以論
    述，亦屬判決理由不備。(三)上訴人接獲被上訴人之答辯狀後
    ，尚思及撰述補充理由狀，然未及提出即接獲原審所為之判
    決，原判決顯然未待上訴人之陳述即為判決，自有突襲裁判
    之嫌。此外，原判決事實概要欄所載之事實，與真正事實不
    符，致影響判決結果，有違誠信原則等語。經查，上訴意旨
    無非係對原判決就系爭土地之使用編定地目及其實際使用情
    形與因誤繳、誤免徵地價稅而有應追補與退還溢繳及其金額
    之事實認定（含追徵、退稅年限之時效）為爭議，並無所涉
    及之法律見解意義重大，而有由本院加以闡釋必要之原則性
    情事。上訴人提起上訴，依首揭規定及說明，不應許可，其
    上訴難謂合法，應予駁回。
四、據上論結，本件上訴為不合法。依行政訴訟法第249條第1項
    前段、第104條，民事訴訟法第95條、第78條，裁定如主文
    。
中　　華　　民　　國　　100　 年　　12　　月　　29　　日
                    最高行政法院第二庭
                        審判長法官　劉　鑫　楨
                              法官　姜　素　娥
                              法官　吳　慧　娟
                              法官　許　瑞　助
                              法官　李　玉　卿

以  上  正  本  證  明  與  原  本  無  異
中　　華　　民　　國　　100　 年　　12　　月　　30　　日
　　　　　　　　　　　　　　　書記官　賀　瑞　鸞